臺灣雲林地方法院民事判決　　　　　　　 100年度訴字第87號
原　　　告　劉敏珍
訴訟代理人　高景禎
被　　　告　張守仁
訴訟代理人　林金陽律師
上列當事人間因過失傷害案件，經原告提起刑事附帶民事訴訟請
求損害賠償，經本院刑事庭裁定移送前來（99年度交附民字第11
2 號），本院於民國100年8月19日言詞辯論終結，判決如下：
    主      文
被告應給付原告新臺幣貳拾捌萬壹仟貳佰玖拾捌元及自民國九十
九年十月八日起至清償日止，按週年利率百分之五計算之利息。
原告其餘之訴駁回。
訴訟費用由被告負擔百分之二十，餘由原告負擔。
本判決原告勝訴部分，得假執行。但被告如以新臺幣貳拾捌萬壹
仟貳佰玖拾捌元供擔保後，得免為假執行。
原告其餘假執行之聲請駁回。
    事實及理由
一、原告起訴主張：
(一)、被告張守仁於民國98年10月24日上午8 時50分許，騎乘車牌
    號碼MIS-468 號重型機車，沿雲林縣斗六市○○路由南往北
    方向行駛，行經成功路789 號前時，原應注意兩車併行之間
    隔，並隨時採取必要之安全措施，而依當時天候晴、日間自
    然光線、柏油路面乾燥無缺陷、無障礙物、視距良好等情狀
    ，並無不能注意之情事，竟疏未注意與併行車輛之安全間隔
    ，適右側有原告劉敏珍騎乘車牌號碼MKK-873 號重型機車，
    沿同路段同向車道朝同方向行駛時，兩車因而發生碰撞（下
    稱本件車禍) ，原告人車倒地後，受有頭部外傷合併蜘蛛膜
    下腔出血及硬腦膜下出血、外耳道裂傷及左側鎖骨骨折等傷
    害。案經臺灣雲林地方法院檢察署（下稱雲林地檢署）檢察
    官以99年度偵字第2112號案件提起公訴，並經鈞院以99年度
    交易字第163 號刑事判決判處被告有期徒刑3 月，如易科罰
    金，以1,000 元折算1 日確定。
(二)、按因故意或過失，不法侵害他人之權利者，負損害賠償責任
    。汽車、機車或其他非依軌道行駛之動力車輛，在使用中加
    損害於他人者，駕駛人應賠償因此所生之損害。不法侵害他
    人之身體或健康者，對於被害人因此喪失或減少勞動能力或
    增加生活上之需要時，應負損害賠償責任。不法侵害他人之
    身體、健康、名譽、自由、信用、隱私、貞操，或不法侵害
    其他人格法益而情節重大者，被害人雖非財產上之損害，亦
    得請求賠償相當之金額。不法毀損他人之物者，被害人得請
    求賠償其物因毀損所減少之價額。負損害賠償責任者，除法
    律另有規定或契約另有訂定外，應回復他方損害發生前之原
    狀。因回復原狀而應給付金錢者，自損害發生時起，加給利
    息。第1 項情形，債權人得請求支付回復原狀所必要之費用
    ，以代回復原狀。損害賠償，除法律另有規定或契約另有訂
    定外，應以填補債權人所受損害及所失利益為限。民法第18
    4 條第1 項前段、第191 條之2 前段、第193 條第1 項、第
    195 條第1 項前段、第196 條、第213 條、第216 條第1 項
    分別定有明文。原告因本件車禍所受之損害共計新臺幣（下
    同）1,469,895 元，其細項臚列如下：
１、醫療費用支出38,895 元：
    原告因本件車禍受有上開傷害，送往國立臺灣大學醫學院附
    設醫院雲林分院（下稱臺大雲林分院）住院開刀治療及接受
    後續門診追蹤治療，支出之醫藥費用共計38,895元。
２、看護費用25,200元：
    原告因本件車禍受有上述傷害，住院期間生活無法自理，自
    98年10月26日至98年11月9 日住院期間聘請看護照顧14日所
    支出之費用為25,200元【1,800 元×14日＝25,200元】。
３、工作收入之損失12,800元：
    原告於本件車禍發生時，從事每日平均薪資800 元之政府短
    期就業方案工作，因受有上開傷害，致住院期間16日無法工
    作，受有工作收入之損失12,800元【800 元×16日＝12,800
    元】。
４、車輛修復費用5,000元：
    原告所騎乘之車牌號碼MKK-873 號重型機車因本件車禍造成
    毀損而報廢，該車於受損時尚有5,000元之殘值。
５、勞動能力減損888,000元：
    原告因本件車禍造成頭部外傷合併蜘蛛膜下腔出血及硬腦膜
    下出血、外耳道裂傷及左側鎖骨骨折等傷害，雖經醫治但至
    今仍無法完全康復。原告係51年10月31日生，於本件車禍發
    生時正值47歲之壯年，原本活動力十足，十分健康，從事任
    何工作均無不便，然遭逢本件車禍後外觀雖無重大變化，惟
    腦部受創後遺症嚴重，經常頭痛、暈眩、易怒、記憶力及邏
    輯表達能力衰退且勞動力大不如前（不能舉、提重物），已
    無法從事以前之勞力工作，勞動能力明顯減損，故此請求減
    少勞動能力損失888,000 元。
６、精神慰撫金500,000元：
    原告因本件車禍造成身體健康嚴重受損，住院醫療過程中，
    肉體及精神均飽受痛苦折磨，後續因腦部受創之後遺症，諸
    如頭痛、暈眩、易怒、記憶力及邏輯表達能力衰退及勞動力
    減損等，導致情緒低落沮喪，精神受盡痛苦煎熬，因此請求
    被告賠償精神慰撫金500,000 元。
７、從而，原告因本件車禍所受損害為1,469,895 元【計算式：
    38,895元＋＋25,200元＋12,800元＋5,000 元＋888,000 元
    ＋500,000 元＝1,469,895 元】。
(三)、綜上所述，爰依侵權行為之法律關係，請求被告賠償1,469,
    895 元，並聲明：1.被告應給付原告1,469,895 元，及自起
    訴狀繕本送達翌日起至清償日止，按週年利率百分之5 計算
    之利息。2.訴訟費用由被告負擔。3.願供擔保請准宣告假執
    行。
二、被告則以：
(一)、被告對本件車禍發生係可歸責於被告，致原告受有頭部外傷
    合併蜘蛛膜下腔出血及硬腦膜下出血、外耳道裂傷及左側鎖
    骨骨折等傷害等情，不爭執。
(二)、被告對原告因本件車禍致受傷而接受醫療，業已支出38,895
    元，另於住院14日期間僱用看護而支出25,200元。又原告於
    本件車禍發生後，住院16日無法工作，受有工作收入之損失
    12,800 元等情，均不爭執。
(三)、原告雖主張其所騎乘之車牌號碼MKK-873 號重型機車因本件
    車禍造成毀損而報廢，該車於受損時尚有5,000 元之殘值等
    情。惟上開機車為82年12月出廠，至本件車禍發生時已十分
    老舊，是否仍值5,000 元，不無疑義。
(四)、原告雖主張其因本件車禍受傷後，雖經醫治但至今仍無法完
    全康復。且其係51年10月31日生，於本件車禍發生時正值47
    歲之壯年，原本活動力十足，十分健康，從事任何工作均無
    不便，然遭逢本件車禍後腦部受創後遺症嚴重，經常頭痛、
    暈眩、易怒、記憶力及邏輯表達能力衰退且勞動力大不如前
    （不能舉、提重物），已無法從事以前之勞力工作，勞動能
    力明顯減損等情。惟原告對其受有上開勞動能力損失，並未
    舉證以實其說，原告此部分請求顯屬無憑。
(五)、原告雖主張其因本件車禍造成身體健康嚴重受損，住院醫療
    過程中，肉體及精神均飽受痛苦折磨，後續因腦部受創之後
    遺症，諸如頭痛、暈眩、易怒、記憶力及邏輯表達能力衰退
    及勞動力減損等，導致情緒低落沮喪，精神受盡痛苦煎熬，
    因此請求精神慰撫金500,000 元。惟原告所受精神損失是否
    如此嚴重，不無疑義，請鈞院公平衡酌之。
(六)、原告因本件車禍業已獲得強制汽車責任保險之保險給付50,5
    97元，依法自得於被告應賠償之金額內扣除之。
(七)、並聲明：1.原告之訴及假執行之聲請均駁回。2.訴訟費用由
    原告負擔。3.如受不利之判決，願供擔保請准宣告免為假執
    行。
三、兩造不爭執之事項：
(一)、被告張守仁於98年10月24日上午8 時50分許，騎乘車牌號碼
    MIS-468 號重型機車，沿雲林縣斗六市○○路由南往北方向
    行駛，行經成功路789 號前時，原應注意兩車併行之間隔，
    並隨時採取必要之安全措施，而依當時天候晴、日間自然光
    線、柏油路面乾燥無缺陷、無障礙物、視距良好等情狀，並
    無不能注意之情事，竟疏未注意與併行車輛之安全間隔，適
    右側有原告劉敏珍騎乘車牌號碼MKK-873 號重型機車，沿同
    路段同向車道朝同方向行駛時，兩車因而發生碰撞，原告人
    車倒地後，受有頭部外傷合併蜘蛛膜下腔出血及硬腦膜下出
    血、外耳道裂傷及左側鎖骨骨折等傷害。
(二)、被告因上開過失傷害行為，經雲林地檢署檢察官提起公訴，
    被告坦承犯行，經本院以99年度交易字第163 號刑事判決判
    處有期徒刑3 月，如易科罰金，以1,000 元折算1 日確定。
(三)、原告因本件車禍致受傷，已支出醫療費用38,895元，又已支
    出看護費25,200 元。
(四)、原告於本件車禍發生時，從事政府短期就業方案工作，平均
    日薪為800 元，原告因本件車禍受傷而住院16日，於該期間
    內無法工作，而受有薪資損失12,800元。
四、本件爭點：
(一)、原告所騎乘之車牌號碼MKK-873 號重型機車，因本件車禍損
    壞，該機車損壞時，是否尚值5,000元？
(二)、原告因本件車禍致受傷，於治療後，是否仍有減少勞動能力
    之損失？若是，其減少勞動能力之程度為何？
(三)、原告是否因本件車禍而受有精神損害？若是，其請求精神慰
    撫金，以若干金額為合理？
五、本院之判斷：
(一)、原告主張被告張守仁於98年10月24日上午8 時50分許，騎乘
    車牌號碼MIS-468 號重型機車，沿雲林縣斗六市○○路由南
    往北方向行駛，行經成功路789 號前時，原應注意兩車併行
    之間隔，並隨時採取必要之安全措施，而依當時天候晴、日
    間自然光線、柏油路面乾燥無缺陷、無障礙物、視距良好等
    情狀，並無不能注意之情事，竟疏未注意與併行車輛之安全
    間隔，適右側有原告劉敏珍騎乘車牌號碼MKK-873 號重型機
    車，沿同路段同向車道朝同方向行駛時，兩車因而發生碰撞
    ，原告人車倒地後，受有頭部外傷合併蜘蛛膜下腔出血及硬
    腦膜下出血、外耳道裂傷及左側鎖骨骨折等傷害。又原告因
    本件車禍致受傷而接受醫療，業已支出醫療費用38,895元，
    另於住院14日期間僱用看護而支出看護費用25,200元，又原
    告於本件車禍發生後，住院16日無法工作，受有工作收入之
    損失12,8 00 元等情，為被告所不爭執，復有雲林縣警察局
    斗六分局道路交通事故調查筆錄、雲林縣警察局斗六分局道
    路交通事故現場圖、道路交通事故調查報告表(一)及(二)、道路
    交通事故現場照片20張、臺大雲林分院診斷證明書、醫療費
    用收據、雲照看護中心看護費付款收據、薪資證明書等在卷
    可稽（雲林地檢署99年度偵字第2112號卷，下稱偵卷，第5
    頁至第12頁、第20頁至第32頁、第38頁至第39頁、本院99年
    度交附民字第112 號卷第9 頁至第13頁、本院卷第37頁至第
    39 頁 ），故原告上開主張自堪信為真實。
(二)、按因故意或過失，不法侵害他人之權利者，負損害賠償責任
    。汽車、機車或其他非依軌道行駛之動力車輛，在使用中加
    損害於他人者，駕駛人應賠償因此所生之損害。不法侵害他
    人之身體或健康者，對於被害人因此喪失或減少勞動能力或
    增加生活上之需要時，應負損害賠償責任。不法侵害他人之
    身體、健康、名譽、自由、信用、隱私、貞操，或不法侵害
    其他人格法益而情節重大者，被害人雖非財產上之損害，亦
    得請求賠償相當之金額。負損害賠償責任者，除法律另有規
    定或契約另有訂定外，應回復他方損害發生前之原狀。因回
    復原狀而應給付金錢者，自損害發生時起，加給利息。第1
    項情形，債權人得請求支付回復原狀所必要之費用，以代回
    復原狀。民法第184 條第1 項、第191 條之2 、第193 條第
    1 項、第195 條第1 項前段、第213 條分別定有明文。本件
    車禍之發生及原告受有損害，既肇因於被告之過失行為，則
    被告當需對原告負損害賠償責任。至於原告請求被告賠償之
    項目及金額，應否准許，分述如下：
１、醫療費用部分：
    原告因本件車禍受有傷害，支出之醫藥費用共計38,895 元
    ，為被告所不爭執，並有臺大雲林分院98年11月19日之診斷
    證明書1 紙、醫療費用收據5 紙在卷可憑，故原告請求被告
    賠償醫療費用38,895元為有據。
２、看護費用部分：
    原告因本件車禍致受傷，已支出看護費用25,200元等情，為
    被告所不爭執，並有雲照看護中心看護費付款收據1 紙在卷
    可參，故原告請求被告賠償看護費用支出25,200元為有據。
３、工作收入損失部分：
    原告於本件車禍發生後，住院16日無法工作，受有工作收入
    損失12,800元等情，為被告所不爭執，並有臺大雲林分院診
    斷證明書、薪資證明等在卷可佐，故原告請求被告賠償工作
    收入損失12,800元為有據。
４、車輛修復費用部分：
    原告主張其所騎乘之車牌號碼MKK-873 號重型機車因本件車
    禍造成毀損而報廢，該車受損時尚有5,000 元之殘值等情，
    業據原告提出機車車輛異動登記書、估價單影本各1 紙為證
    。被告雖辯稱上開機車為82年12月出廠，至本件車禍發生時
    已十分老舊，是否仍值5,000 元，不無疑義等語。惟動力交
    通工具即便已經十分老舊，其於可使用期限內仍有交換價值
    及使用價值，為一般經驗法則，且被告並未舉證上開機車遭
    毀壞時其殘值未達5,000 元，故被告之抗辯為不可採，原告
    請求被告賠償機車毀損損失5,000元，亦屬有據。
５、勞動能力減損部分：
    原告主張其原有勞動能力，因本件車禍受傷後，雖經醫治但
    至今仍無法完全康復，經常頭痛、暈眩、易怒、記憶力及邏
    輯表達能力衰退且勞動力大不如前（不能舉、提重物），已
    無法從事以前之勞力工作，勞動能力明顯減損等情。為被告
    所否認，並以前詞置辯。經查，本院囑託臺大雲林分院鑑定
    原告於本件車禍發生後是否有神經方面之失能，而受有勞動
    能力損失，經該醫院函覆本院稱：「民國100 年6 月15日進
    行之上肢神經傳導檢查，顯示有雙側腕隧道症候群（左手較
    為嚴重），無法與先前之頭部外傷有直接相關。」有臺大雲
    林分院100 年7 月26日臺大雲分醫事字第1000006410號函在
    卷可參（本院卷第65頁），且原告又稱並無必要再囑託醫院
    為其他方面之失能鑑定，故憑現存之證據無法證明原告因本
    件車禍發生，確實受有勞動能力損失，則原告此部分請求，
    要屬無憑。
６、精神慰撫金部分：
    按慰藉金之賠償，以人格權遭受侵害，使精神上受有痛苦為
    必要，至其核給之標準固與財產上損害之計算不同，惟非不
    可斟酌雙方身分、資力與加害程度，及其他各種情形核定相
    當之數額，有最高法院51年臺上字第223 號判例可資參照。
    查原告因本件車禍受有「頭部外傷合併蜘蛛膜下腔出血及硬
    腦膜下出血、外耳道裂傷及左側鎖骨骨折」等傷害，一度病
    況危急，有臺大雲林分院開立之病人病危通知單在卷可稽（
    本院卷第38頁）。且原告受傷後經手術治療，需忍受疼痛及
    生活不便，況不論手術之精細度如何提昇，亦難免留下細微
    之縫合痕跡，故其精神當受有痛苦，可以認定。又原告為51
    年10月31日生、學歷為國中畢業，目前在雲林縣古坑鄉公所
    擔任臨時工工作，月薪6,400 元，業經其陳報在卷（見本院
    卷第35頁），98年有薪資及執行業務所得67,273元，名下除
    有汽車1 輛外無其他財產，有原告之稅務電子閘門所得調件
    明細表在卷可查（見本院卷第22頁）。另被告為18年3 月22
    日生、學歷為國小畢業，目前並無工作，業經其陳述在卷（
    見偵卷第5 頁），又被告於98年並無所得，名下有房屋1 筆
    及田賦2 筆，財產總額為1,632,423 元，有被告之稅務電子
    閘門所得調件明細表在卷可查（見本院卷第24頁）。是本院
    斟酌原告之受傷情況，及兩造之年齡、身分、地位、資力，
    認原告請求被告賠償精神慰撫金500,000 元，自嫌過高，應
    予核減為250,000 元，方屬公允。
７、從而，原告因本件車禍所受損害為331,895元【計算式：38,
    895元＋25,200元＋12,800 元＋5,000元＋250,000元＝331,
    895元】。
六、又按保險人依強制汽車責任保險法規定給付之保險金，視為
    加害人或被保險人損害賠償金額之一部分。加害人或被保險
    人受賠償請求時，得扣除之，強制汽車責任保險法第32條定
    有明文。經查，原告因本件車禍發生已領取強制汽車責任保
    險之保險金50,597元，有原告提出其所有之古坑東和郵局郵
    政存簿儲金簿影本在卷可稽（本院卷第73頁至第74頁），參
    照上開規定，在原告受領之金額範圍內，應免除被告之損害
    賠償責任，是此部分金額自應予以扣除。故原告所得請求之
    金額為281,298 元【331,895 元－50,597元＝281,298 元】
    。
七、末按給付有確定期限者，債務人自期限屆滿時起，負遲延責
    任。給付無確定期限者，債務人於債權人得請求給付時，經
    其催告而未為給付，自受催告時起，負遲延責任。其經債權
    人起訴而送達訴狀，或依督促程序送達支付命令，或為其他
    相類之行為者，與催告有同一之效力，民法第229 條第1 項
    、第2 項分別定有明文。又遲延之債務，以支付金錢為標的
    者，債權人得請求依法定利率計算之遲延利息。但約定利率
    較高者，仍從其約定利率。應付利息之債務，其利率未經約
    定，亦無法律可據者，週年利率為百分之5 ，亦為同法第23
    3 條第1 項及第203 條所明定。本件原告請求被告賠償之金
    額，並未定有給付之期限，則原告請求被告給付自起訴狀繕
    本送達被告之翌日即99年10月8 日起（見本院99年度交附民
    字第112 號卷第1 頁）至清償日止，按週年利率百分之5 計
    算之法定遲延利息，依上開規定，自無不合。
八、綜上，故原告依侵權行為法律關係請求被告給付281,298 元
    ，及自99年10月8 日起至清償日止，按週年利率百分之5 計
    算之法定遲延利息，為有理由，應予准許，逾此部分為無理
    由，應予駁回。
九、假執行之宣告：
(一)、本件判決原告勝訴部分，命被告給付之金額未逾500,000 元
    ，應依民事訴訟法第389 條第1 項第5 款規定，依職權宣告
    假執行，此部分雖經原告陳明願供擔保請准宣告假執行，惟
    其聲請不過促請法院職權發動，本院無庸就其聲請為准駁之
    裁判。至原告敗訴部分，其假執行之聲請失所附麗，應併予
    駁回。
(二)、又被告就其敗訴部分，陳明願供擔保免為假執行，爰依其聲
    請酌定相當金額之擔保，宣告被告供擔保後，免為假執行。
十、本件事證已臻明確，兩造其餘攻擊、防禦方法，均與判決結
    果不生影響，爰不一一論述，併此敘明。
十一、訴訟費用負擔之依據：民事訴訟法79條。
中    華    民    國  100     年     8    月    26    日
                  民事第二庭    法  官  楊昱辰
以上正本係照原本作成。
如對本判決上訴，須於判決送達後20日內向本院提出上訴狀。如
委任律師提起上訴者，應一併繳納上訴審裁判費。
中    華    民    國  100     年     8    月    26    日
                                書記官  李松坤